臺灣基隆地方法院刑事判決　　　　　 100年度交簡上字第40號
上　訴　人　臺灣基隆地方法院檢察署檢察官
被　　　告　昌志鵬
選任辯護人　陳培仁律師
　　　　　　陳炎琪律師
上列上訴人因被告過失傷害案件，不服本院一百年度基交簡字第
五七三號中華民國一百年八月三十一日第一審判決（聲請簡易判
決處刑案號：一百年度偵字第三一九七號），提起上訴，本院管
轄之第二審合議庭判決如下：
    主  文
原判決撤銷。
昌志鵬因過失傷害人，處拘役肆拾日，如易科罰金，以新臺幣壹
仟元折算壹日。緩刑貳年。並應自民國一百零一年一月二十三日
起至同年十一月二十三日止，按月於每月二十三日前，匯款新臺
幣貳萬元至合作金庫商業銀行股份有限公司汐止分行戶名邱阿菊
、帳號0000000000000號帳戶，向邱阿菊支付損害
賠償。
    事  實
一、昌志鵬領有小型車普通駕駛執照，其於民國一百年一月十日
    上午六時二十分許，駕駛車牌號碼Ｋ三－七八二六號自用小
    客車，沿基隆市○○區○○街由南往北方向行駛，行經碇內
    街與暖碇路設有閃光黃燈號誌之交岔路口處，欲左轉北向之
    碇內街（直行則為東向，且銜接暖碇路）時，本應注意車輛
    行駛方向燈光號誌為閃光黃燈時，表示為「警告」，亦即車
    輛應減速接近，注意安全，小心通過，又行駛至交岔路口左
    轉彎時，應行至交岔路口中心處左轉，不得占用來車道搶先
    左轉，及應注意車前狀況，隨時採取必要之安全措施，且於
    駕車行經行人穿越道，遇有行人穿越時，無論有無交通指揮
    人員指揮或號誌指示，均應暫停讓行人先行通過；而依當時
    天候雖下雨，然夜間有照明設備，路面鋪裝柏油、濕潤無缺
    陷、亦無障礙物，視距良好、閃光號誌運作正常等客觀情況
    ，及依其智識及能力，均無不能注意之情事；竟未確實遵守
    閃光黃燈號誌之減速接近、注意安全、小心通過之指示，且
    於未行至交岔路口中心處前，即占用來車道貿然搶先左轉，
    復未注意車前狀況及行人穿越道有行人通過，而貿然駛越上
    開行人穿越道，適行人邱阿菊沿碇內街往暖碇路方向步行在
    碇內街之行人穿越道時，即遭左轉彎行進中之昌志鵬所駕駛
    上開自用小客車車頭撞及倒地，邱阿菊因而受有右側脛骨、
    腓骨末段粉碎性與開放性骨折、左側股骨末段粉碎性骨折等
    傷害。昌志鵬肇事後，隨即撥打電話報警處理，並於有偵查
    權之公務員或機關發覺其為過失傷害犯罪之犯人前，即向據
    報而先行到場處理車禍事宜且尚不知肇事者為何人之基隆市
    警察局第三分局碇內派出所司法警察坦承其為肇事人及肇事
    經過，進而接受裁判。
二、案經邱阿菊訴由基隆市警察局第三分局報請臺灣基隆地方法
    院檢察署檢察官偵查後聲請以簡易判決處刑。
    理  由
一、程序事項
    按被告於第二審經合法傳喚，無正當之理由不到庭者，得不
    待其陳述，逕行判決。刑事訴訟法第三百七十一條定有明文
    。又對於簡易判決處刑不服而上訴者，得準用上開規定。此
    亦觀諸刑事訴訟法第四百五十五條之一第三項之規定自明。
    本案被告昌志鵬經本院合法傳喚，無正當理由未於審判期日
    到庭，有卷附送達證書及本院審判程序筆錄可參。本院爰不
    待其陳述，而為一造辯論判決，合先敘明。
二、證據能力之說明
    按被告以外之人於審判外之陳述，雖不符刑事訴訟法第一百
    五十九條之一至第一百五十九條之四之規定，而經當事人於
    審判程序同意作為證據，法院審酌該言詞陳述或書面陳述作
    成之情況，認為適當者，亦得為證據。當事人、代理人或辯
    護人於法院調查證據時，知有同法第一百五十九條第一項不
    得為證據之情形，而未於言詞辯論終結前聲明異議，視為有
    前項之同意。同法第一百五十九條之五定有明文。又非供述
    證據，並無傳聞法則規定之適用，如該非供述證據非出於違
    法取得，並已依法踐行調查程序，即不能謂無證據能力（最
    高法院九十七年度台上字第一四○一、六一五三號刑事判決
    可資參照）。再按被告之自白，非出於強暴、脅迫、利誘、
    詐欺、疲勞訊問、違法羈押或其他不正之方法，且與事實相
    符者，得為證據。刑事訴訟法第一百五十六條第一項亦有明
    定。本案被告及其選任辯護人就檢察官所提出證據之證據能
    力，於本院準備程序均不爭執其證據能力，且迄本案言詞辯
    論終結前亦俱未聲明異議，依法應視為被告同意其以外之人
    於審判外之陳述作為證據；本院復審酌本案被告以外之人於
    審判外之陳述、非供述證據、被告於警詢及檢察官偵訊時之
    陳述等各項證據，未顯示有何顯不可信、以不正方法取得證
    據或自白供述出於非任意性等情況，堪認取得證據過程均屬
    適當，復俱與待證事實具有關連性，且經本院於審判程序依
    法調查，均得為證據。
三、實體事實之認定
    上開事實，業據被告於本院準備程序自白不諱，且有證人即
    告訴人邱阿菊於警詢時之陳述（並表明提出過失傷害告訴）
    、卷附基隆市○○○道路交通事故調查報告表、現場圖及警
    方現場採證照片、道路交通事故當事人酒精測定紀錄表、現
    場監視錄影光碟、錄影畫面翻拍照片及本院受命法官之勘驗
    筆錄、長庚醫療財團法人基隆長庚紀念醫院出具之診斷證明
    書等資料可憑，足見確實。而按「閃光黃燈表示『警告』，
    車輛應減速接近，注意安全，小心通過。」「汽車行駛至交
    岔路口，左轉彎時，應距交岔路口三十公尺前顯示方向燈或
    手勢，換入內側車道或左轉車道，行至交岔路口中心處左轉
    ，並不得占用來車道搶先左轉。」「汽車行駛時，駕駛人應
    注意車前狀況及兩車併行之間隔，並隨時採取必要之安全措
    施。」「汽車行經行人穿越道，遇有行人穿越時，無論有無
    交通指揮人員指揮或號誌指示，均應暫停讓行人先行通過。
    」道路交通標誌標線號誌設置規則第二百十一條第一款、道
    路交通安全規則第一百零二條第一項第五款、第九十四條第
    三項、第一百零三條第二項分別定有明文。而被告考領有小
    型車普通駕駛執照，有公路監理電子閘門證號查詢汽車駕駛
    人資料在卷可憑，則被告對上開規定自不得諉稱不知且應確
    實遵守。復依上開道路交通事故調查報告表所載及錄影畫面
    翻拍照片併日出日沒時刻表所示，本件肇事當時天候雖下雨
    ，然夜間有照明設備（上開道路交通事故調查報告表誤載為
    「日間有自然光線」），路面鋪裝柏油、濕潤無缺陷、亦無
    障礙物，視距良好、閃光號誌運作正常等客觀情況，及依被
    告之智識及能力，均無不能注意之情事，其竟疏未注意而於
    上開時、地，違反前揭規定駕駛自用小客車，致沿碇內街往
    暖碇路方向步行在碇內街之行人穿越道上之告訴人遭左轉彎
    行進中之被告所駕駛上開自用小客車車頭撞及倒地，被告對
    本件交通事故自有應注意能注意而不注意之過失甚明。而告
    訴人因本件交通事故受有如事實欄一所載之傷害，有前揭診
    斷證明書可憑；因其上開傷勢係其遭被告所駕駛上開自用小
    客車直接撞及與因而倒地所致，被告上開過失行為與告訴人
    傷害結果間，自有相當因果關係。至告訴人請求檢察官上訴
    意旨雖稱原判決未就其上開所受傷勢是否達到重傷程度予以
    調查，尚有未合云云；惟經本院函詢告訴人從事復健治療之
    醫療財團法人臺灣區煤礦業基金會臺灣礦工醫院，而該醫院
    函覆明確表示告訴人所受傷勢未達「完全喪失機能」或「嚴
    重減損機能」之程度，有該醫院一百年十一月二日〈一○○
    〉礦醫事字第二六四號函在卷為憑，參之告訴人於一百年十
    一月二十三日本院受命法官進行準備程序時，尚乘坐輪椅前
    來，嗣於一百年十二月二十九日本院進行審判程序時，其已
    能使用助行器緩步行走，有本院準備及審判程序筆錄在卷可
    參，堪認其因復健治療，已使傷勢好轉，縱尚未能於短期內
    回復原狀，然其受傷肢體未達毀敗或嚴重減損機能之重傷程
    度無疑。本案事證明確，被告犯行已堪認定，應依法論科。
四、論罪科刑
    核被告所為，係犯刑法第二百八十四條第一項前段之過失傷
    害罪。被告駕駛上開自用小客車行經行人穿越道，未依前揭
    道路交通安全規則第一百零三條第二項之規定，暫停禮讓行
    人先行通行，因而致人受傷，且依法應負刑事責任，應依道
    路交通管理處罰條例第八十六條第一項規定加重其刑。又「
    刑法第六十二條所規定之自首，係以犯人在犯罪未發覺前，
    向該管公務員自承犯罪，而受法律之裁判為要件。所謂未發
    覺，乃指犯罪事實未為有偵查犯罪職權之公務員發覺，或犯
    罪事實雖已發覺，而犯人為誰，尚不知者而言。」最高法院
    九十二年度台上字第四八七號刑事判決可資參照。查被告於
    本件肇事後，隨即撥打電話報警處理，並於有偵查權之公務
    員或機關發覺其為過失傷害犯罪之犯人前，即向據報而先行
    到場處理車禍事宜且尚不知肇事者為何人之基隆市警察局第
    三分局碇內派出所司法警察坦承其為肇事人及肇事經過，進
    而接受裁判，符合刑法第六十二條本文規定之自首要件，爰
    依法減輕其刑，並先加後減之。原審以被告罪證明確，予以
    論罪科刑，固非無見；惟未及審酌被告於本院準備程序與告
    訴人經本院調解成立，迄今包括保險理賠之新臺幣（下同）
    一百萬元，計已賠付一百二十八萬元（即被告自己亦已賠付
    二十八萬元），有本院一百年度交附民移調字第四二號調解
    筆錄正本、郵政跨行匯款申請書影本在卷可參，且經告訴人
    於本院審判程序確認無訛；另漏未審酌被告有前揭應依道路
    交通管理處罰條例第八十六條第一項規定加重其刑之事由，
    而容有未洽。檢察官循告訴人之請求，以原審未就告訴人所
    受傷勢是否達到重傷程度予以調查及被告仍未與告訴人達成
    和解為由，提起上訴，雖無理由，然原審判決既有前揭未及
    審酌及可議之處，自屬無可維持，應由本院撤銷改判。爰審
    酌被告前有違反妨害兵役治罪條例及著作權法等前科，有臺
    灣基隆地方法院檢察署刑案資料查註紀錄表及臺灣高等法院
    被告前案紀錄表在卷可參，素行並非甚佳，又其駕駛車輛本
    應謹慎小心，以維參與道路交通者之安全，竟疏未注意以致
    肇事，使告訴人受有前開傷害，殊非可取；惟被告在與告訴
    人經本院調解成立前，已先行賠償告訴人二十萬元，且坦承
    本案犯罪事實，嗣並與告訴人經本院調解成立，而再給付部
    分賠償（即除自一百零一年一月起至同年十一月止按月分期
    給付二萬元之部分外，已全部賠付完畢），有前引調解筆錄
    正本及本院審判程序筆錄可憑，是被告犯後態度甚佳，兼衡
    其違反行車安全義務之程度及智識程度等一切情狀，量處如
    主文所示之刑，併諭知易科罰金之折算標準。又被告雖曾於
    九十四年間，因違反著作權法案件，經臺灣臺北地方法院判
    處有期徒刑一年六月，緩刑五年確定，然於九十九年五月二
    十二日緩刑期滿未經撤銷，其刑之宣告依法已失其效力，且
    其於五年內未再因故意犯罪而受有期徒刑以上刑之宣告，有
    上開刑案資料查註紀錄表及被告前案紀錄表可參。其經此偵
    審程序及科刑教訓，當知所警惕，而無再犯之虞，檢察官亦
    請求對被告宣告緩刑，爰併予諭知緩刑二年，以啟自新。而
    為督促被告於緩刑期間能竭盡所能履行上開調解筆錄，並斟
    酌公訴檢察官上開意見，併諭知被告應自一百零一年一月二
    十三日起至同年十一月二十三日止，按月於每月二十三日前
    ，匯款新臺幣二萬元至合作金庫商業銀行股份有限公司汐止
    分行戶名邱阿菊、帳號0000000000000號之帳
    戶，向告訴人支付損害賠償。倘被告未遵循本院上開諭知之
    緩刑期間負擔而情節重大者，檢察官得依刑事訴訟法第四百
    七十六條及刑法第七十五條之一第一項第四款之規定，聲請
    撤銷被告上開緩刑之宣告，併予敘明。
據上論斷，應依刑事訴訟法第四百五十五條之一第一項、第三項
、第三百七十一條、第三百六十九條第一項本文、第三百六十四
條、第二百九十九條第一項本文，道路交通管理處罰條例第八十
六條第一項，刑法第二百八十四條第一項前段、第六十二條本文
、第四十一條第一項本文、第七十四條第一項第二款、第二項第
三款，刑法施行法第一條之一第一項、第二項本文，判決如主文
。
本案經檢察官高永棟到庭執行職務。
中    華    民    國    100   年    12    月    30    日
                交通法庭審判長  法  官  鄭景文
                                法  官  施添寶
                                法  官  陳賢德
以上正本證明與原本無異。
本判決不得上訴。
中    華    民    國   100    年    12    月    30    日
                                書記官  王靜敏
附錄論罪科刑法條
刑法第二百八十四條第一項
因過失傷害人者，處六月以下有期徒刑、拘役或五百元以下罰金
，致重傷者，處一年以下有期徒刑、拘役或五百元以下罰金。